臺灣高等法院高雄分院刑事判決　　　　96年度上訴字第1654號
上　訴　人　甲○○
即　被　告
　　　　　　　　　（現於屏東監獄竹田分監執行中）
上列上訴人因違反毒品危害防制條例案件，不服臺灣屏東地方法
院96年度訴字第475 號中華民國96年7 月6 日第一審判決（起訴
案號：臺灣屏東地方法院檢察署96年度毒偵字第681 號），提起
上訴，本院判決如下：
    主  文
原判決撤銷。
甲○○施用第一級毒品，累犯，處有期徒刑壹年，減為有期徒刑
陸月，如易科罰金以新台幣壹仟元折算壹日。扣案第一級毒品海
洛因壹包（淨重零點伍伍公克，空包裝重零點貳伍公克）沒收銷
燬之；扣案藥鏟貳支沒收。
　  事　實
一、甲○○前於民國88年間因施用毒品案件，經原審法院裁定送
    觀察、勒戒後，因認無繼續施用毒品之傾向，於88年7 月20
    日執行完畢釋放；又於89年間因施用毒品案件，經原審法院
    裁定送觀察、勒戒後，因認有繼續施用毒品之傾向，再以89
    年毒聲字第642 號裁定令入戒治處所施以強制戒治，嗣於89
    年8 月8 日經裁定停止戒治出所，而於90年3 月13日執行完
    畢；復於92年間再因施用毒品案件，經原審法院裁定令入戒
    治處所施以強制戒治1 年，指揮書執畢日期為93年10月25日
    ，惟於93年1 日9 日即因法律修正而出所，刑責部分則經本
    院以92年度上訴字第2200號判處有期徒刑1 年確定；復於上
    開強制戒治執行完畢後5 年內之93年間因施用毒品案件，經
    原審法院以93年度訴字第548 號判處有期徒刑1 年2 月確定
    ，於95年8 月13日執行完畢。詎仍未戒除毒癮，復於96 年4
    月1 日13時許，在屏東縣屏東市○○路某加油站廁所內，以
    將海洛因加水置入針筒內注射之方式，施用第一級毒品海洛
    因1 次。嗣於同年4 月3 日15時17分許，在屏東市○○路上
    為警查獲，並扣得其所有供施用毒品所用之藥鏟2 支及第一
    級毒品海洛因1 包（淨重0.55公克，空包裝重0.25公克）。
二、案經屏東縣警察局屏東分局移送臺灣屏東地方法院檢察署檢
    察官偵查起訴。
    理  由
壹、程序方面：
    本件被告甲○○所犯為死刑、無刑徒刑或最輕本刑為3 年以
    上有期徒刑以外之罪，其於本院審理程序中就被訴事實為有
    罪之陳述，經告知簡式審判程序之意旨，並聽取檢察官及被
    告之意見後，本院裁定進行簡式審判程序審理。
貳、實體方面：
一、按毒品危害防制條例於民國92年7 月9 日修正公布，自93年
    1 月9 日施行，其中第20條、第23條將施用毒品之刑事處遇
    程序，區分為「初犯」及「5 年內再犯」、「5 年後再犯」
    。依其立法理由之說明：「初犯」，經觀察、勒戒或強制戒
    治後，應為不起訴處分或不付審理之裁定；經觀察、勒戒或
    強制戒治執行完畢釋放後，「5 年內再犯」者，因其再犯率
    甚高，原實施之觀察、勒戒及強制戒治既已無法收其實效，
    爰依法追訴或裁定交付審理。至於經觀察、勒戒或強制戒治
    執行完畢釋放後，「5 年後再犯」者，前所實施之觀察、勒
    戒或強制戒治已足以遮斷其施用毒品之毒癮，為期自新及協
    助其斷除毒癮，仍適用「初犯」規定，先經觀察、勒戒或強
    制戒治之程序。從而依修正後之規定，僅限於「初犯」及「
    5 年後再犯」2 種情形，始應先經觀察、勒戒或強制戒治程
    序。倘被告於5 年內已再犯，經依法追訴處罰，縱其第3 次
    （或第3 次以上）再度施用毒品之時間，在初犯經觀察、勒
    戒或強制戒治執行完畢釋放5 年以後，已不合於「5 年後再
    犯」之規定，且因已於「5 年內再犯」，顯見其再犯率甚高
    ，原實施觀察、勒戒或強制戒治，已無法收其實效，即應依
    該條例第10條處罰（最高法院95年度第7 次刑事庭會議決議
    意旨參照），合先敘明。
二、訊據上訴人即被告甲○○迭對上開事實供承不諱，且其為警
    查獲後所採尿液經送驗結果確呈嗎啡（即海洛因代謝物）陽
    性反應，此有正修科技大學超微量研究科技中心檢驗報告及
    屏東縣警察局屏東分局民生派出所毒品案件嫌疑人尿液採證
    編號姓名對照表各1 紙附卷為憑；而扣案之白色粉末1 包，
    經送法務部調查局鑑定後，認含第一級毒品海洛因成分，亦
    有法務部調查局96年4 月28日調科壹字第09623037570 號鑑
    定書1 紙在卷可參，並有藥鏟2 支扣案可佐，足證被告上開
    自白核與事實相符。又被告前於88年間因施用毒品案件，經
    原審法院裁定送觀察、勒戒後，因認無繼續施用毒品之傾向
    ，於88年7 月20日執行完畢釋放；又於89年間因施用毒品案
    件，經原審法院裁定送觀察、勒戒後，因認有繼續施用毒品
    之傾向，再經以裁定令入戒治處所施以強制戒治，嗣於89年
    8 月8 日經裁定停止戒治出所，而於90年3 月13日執行完畢
    ；復於92年間再因施用毒品案件，經原審法院裁定令入戒治
    處所施以強制戒治1 年，指揮書執畢日期為93年10月25日，
    惟於93年1 日9 日即因法律修正而出所，刑責部分則經本院
    以92年度上訴字第2200號判決判處有期徒刑1 年確定；再於
    上開強制戒治執行完畢後5 年內之93年間因施用毒品案件，
    經原審法院以93年度訴字第548 號判決判處有期徒刑1 年2
    月確定，有臺灣高等法院被告前案紀錄表、臺灣屏東地方法
    院檢察署刑案資料查註紀錄表暨全國施用毒品案件紀錄表各
    1 份在卷可稽。是被告於強制戒治執行完畢後，5 年以內已
    再犯施用毒品犯行，並經依法追訴處罰後，復犯本件施用第
    一級毒品之事證明確，堪以認定，揆諸前開說明，應依毒品
    危害防制條例第10條第1項規定處罰之。
三、查海洛因係毒品危害防制條例第2 條第2 項第1 款所稱之第
    一級毒品，不得持有及施用，是核被告所為，係犯毒品危害
    防制條例第10條第1 項之施用第一級毒品罪。其施用前、後
    持有第一級毒品之低度行為，應為其施用之高度行為所吸收
    ，不另論罪。又被告前曾於93年間犯施用毒品罪，經原審法
    院判處有期徒刑1 年2 月確定，於95年8 月13日執行完畢，
    有臺灣高等法院被告前案紀錄表1 份為憑，其於有期徒刑執
    行完畢後，5 年以內故意再犯本件有期徒刑以上之罪，為累
    犯，應依刑法第47條第1 項規定加重其刑。
四、原審對被告予以論罪科刑，固非無見，惟查中華民國96年罪
    犯減刑條例已於96年7 月16日施行，被告犯罪時間在96 年4
    月24日以前，所犯施用第一級毒品海洛因之罪，符合中華民
    國96年罪犯減刑條例第2 條第1 項第3 款減刑之要件，原審
    未及適用該條例第7 條之規定於裁判時減刑，自有未合。被
    告上訴意旨，以原審量刑過重，指摘原判決不當，非全無理
    由，原判決復有上開可議之處，即屬無可維持，應由本院將
    原判決予以撤銷改判；審酌被告前因毒品危害防制條例案件
    ，經觀察勒戒後，仍未能徹底戒絕毒品，顯見其無戒毒悔改
    之意，惟念其犯後坦承犯行，其施用毒品僅自戕一己之身體
    健康，並未對他人造成危害等一切情狀，量處有期徒刑1 年
    ，並依中華民國96年罪犯減刑條例第2 條第1 項第3 款於裁
    判時減其宣告刑2 分之1 ，及依法諭知如易科罰金，以新台
    幣1,000 元折算1 日。扣案之第一級毒品海洛因1 包（淨重
    0,55公克，空包裝重0.25公克），應依毒品危害防制條例第
    18條第1 項前段規定諭知沒收銷燬之；另扣案之藥鏟2 支，
    為被告所有供其施用海洛因所用之物，業經被告供承在卷，
    爰依刑法第38條第1 項第2 款之規定沒收之。
據上論斷，應依刑事訴訟法第369 條第1 項前段、第364 條、第
299 條第1 項前段，毒品危害防制條例第10條第1 項、第18條第
1 項前段，刑法第11條、第41條第1 項、第47條第1 項、第38條
第1 項第2 款，中華民國96年罪犯減刑條例第2 條第1 項第3 款
、第7 條、第9 條，判決如主文。
本案經檢察官郭振昌到庭執行職務。
中　　華　　民　　國　　96　　年 　　9 　　月 　18　　日
                  刑事第七庭   審判長法  官   莊飛宗
                                     法  官   邱明弘
                                     法  官   黃憲文
以上正本證明與原本無異。
如不服本判決應於收受本判決後10日內向本院提出上訴書狀，其
未敘述上訴理由者，並得於提起上訴後10日內向本院補提理由書
狀（均須按他造當事人之人數附繕本）「切勿逕送上級法院」。
中　　華　　民　　國　　96　　年　 　9 　　月 　18　　日
                                     書記官    施耀程
附錄本件判決論罪科刑法條：
毒品危害防制條例第10條第1項：
施用第一級毒品者，處 6 月以上 5 年以下有期徒刑。
